最高法院刑事裁定　　　　　　　　　　　　　　　　　九十一年度台抗字第四二號
　　抗　告　人　乙○○
右抗告人因自訴被告甲○○偽造有價證券案件，不服台灣高等法院中華民國九十年十
一月二十九日駁回其聲請再審之裁定（九十年度聲再字第五九○號），提起抗告，本
院裁定如左：
    主  文
抗告駁回。
    理  由
按聲請再審之客體，應限於實體之確定判決，倘屬程序上之判決，因不具實體之確定
力，縱判決確定，仍不得以之為聲請再審之客體，而此項得否作為聲請再審之客體，
又屬首應調查、審認之事項，必也於再審聲請人聲請再審之確定判決，係得作為聲請
再審之客體，受理之法院方得進而為其他程序及實體上審查。查本院八十六年度台上
字第三三四二號判決，係以抗告人乙○○之上訴違背法律上之程式，予以駁回（見原
審卷第四十六至四十七頁），屬程序上之判決，不具實體之確定力，不得作為聲請再
審之客體，抗告人以之為聲請再審之對象，即與首揭聲請再審之要件不符。次按有罪
、無罪、免訴或不受理之判決確定後，自訴人為受判決人之不利益聲請再審者，以有
刑事訴訟法第四百二十二條第一款「有第四百二十條第一款、第二款、第四款或第五
款之情形者」之規定者為限，始得聲請再審，同法第四百二十八條第一項但書定有明
文。又無罪之判決確定後，為受判決人之不利益，固得聲請再審，但刑事訴訟法第四
百二十條第二項所謂已證明其為偽造或變造，以經判決確定，或其刑事訴訟不能開始
或續行非因證據不足者為限之規定，應同樣有其適用（本院六十九年度台抗字第一七
六號判例參照）。查抗告人另主張本件一、二審判決未載明採信被告甲○○辯詞之憑
據為何？顯然有於審判期日應調查之證據，未予調查，且未對伊前後供述不一作說明
，本件全係甲○○授意大陸女子潘少珍，將其所持有且已逾期限而作廢之保管收據，
以該收據內（１）至（４）所載財物之數目，兼用假名「潘少珍」簽發，據以變造四
張本票之金額，再詐騙抗告人於上開本票上聯署，然後以該四張本票，聲請強制執行
抗告人之房地，卻不向正式發票人「潘少珍」催討，本件另又發現甲○○透過林基財
居間代購抗告人之房地，並准許林基財由上述變造四張本票所謀得新台幣（下同）一
百二十九萬元範圍內，扣除十九萬元作為佣金等新事實，因認本案有再審原因云云。
惟依前揭刑事訴訟法規定及判例意旨，本件抗告人所持聲請再審理由，經原審審理結
果，核與前述自訴人為受判決人之不利益而聲請再審之要件無一相符，原裁定駁回抗
告人再審之聲請，經核於法尚無不合。抗告意旨仍泛言指摘原裁定不當，難認有理由
，應予駁回。抗告人向原審聲請本件再審，經本院裁定後即告確定，自不得另向本院
聲請再審，附為明。
據上論結，應依刑事訴訟法第四百十二條，裁定如主文。
中      華      民      國    九十一    年      元      月    二十四    日
                              最高法院刑事第六庭
                                  審判長法官  謝  家  鶴
                                        法官  洪  文  章
                                        法官  花  滿  堂
                                        法官  陳  世  淙
                                        法官  洪  佳  濱
      右正本證明與原本無異
                                              書  記  官
中      華      民      國    九十一    年      二      月     二十     日
